---
title: "Algoritma K-Means Dengan R"
author: "Zada Almira Rahma-Institut Teknologi Statistika dan Bisnis Muhammadiyah"
date: "`r Sys.Date()`"
output: 
  html_document:
    theme: flatly
    higlight: zenburn
    toc: true
    toc_float:
      collapsed: true
    df_print: paged
bibliography: references.bib
---

```{=html}
<style>
body{
text-align: justify}
</style>
```
```{r setup, include=FALSE}
knitr::opts_chunk$set(echo = TRUE)
```

# Pengertian Analisis Cluster
Clustering adalah sebuah proses untuk mengelompokan data ke dalam beberapa cluster atau kelompok sehingga data dalam satu cluster memiliki tingkat kemiripan yang maksimum dan data antar cluster memiliki kemiripan yang minimum.(Tan, 2006).Cluster-cluster yang terbentuk dalam
satu cluster mempunyai ciri yang relatif sama (homogen), sedangkan antar cluster
mempunyari ciri yang berbeda (heterogen). Pengelompokan ini dilakukan
berdasarkan variabel-variabel yang diamati (Usman dan Sobari, 2013).



# Algoritma K-Means

K-means merupakan algoritma yang menetapkan nilai-nilai cluster (k) secara random, untuk sementara nilai tersebut menjadi pusat dari cluster yang biasa disebut centroid. (Vulandari,2017).Data-data yang dipilih menjadi beberapa kelompok dengan kriteria yang telah ditentukan lalu dikumpulkan menjadi satu dalam sebuah cluster,dimana setiap cluster ini memiliki centroid atau pusat.(Suntoro,2019).Definisi K-Means adalah suatu metode penganalisaan data atau metode Data Mining yang melakukan proses pemodelan tanpa supervisi(supervised)dan merupakan salah satu metode yang melakukan pengelompokan dengan sistem partisi.Kesimpulan makna dari K-means yaitu K-Means merupakan algoritma untuk cluster n objek berdasarkan atribut menjadi k partisi , dimana k<n.Berikut ini tahapan dari algoritma K-Means:

1. Tentukan jumlah kelompok.
2. Alokasikan data ke dalam kelompok secara acak.
3. Hitung pusat kelompok(centroid/rata-rata) dari data      yang ada di masing-masing kelompok.
4. Alokasikan masing-masing data ke centroid/rata-rata      terdekat.
5. Kembali ke langkah 3,apabila masih ada yang berpindah kelompok , atauu apabila ada perubahan nilai centroid di atas nilai ambang yang ditentukan , atau apabila perubahan nilai pada fungsi objektif yang digunakan masih diatas nilai ambang yang ditentukan.

## LOad Package
```{r}
library(tidyverse)
library(cluster)
library(factoextra)
```

# Data Preparation

Untuk melakukan analisis klaster dengan R, biasanya kriteria data yang harus dipersiapkan adalah sebagai berikut:

1.Row atau baris sebagai nilai observasi, dan coloumn tau kolom sebagai variabel.


2.Jika terdapat data missing harus di hilangkan terlebih dahulu.


3.Data harus di standarisasi supaya satuan tiap variabel sama. Ketika nanti dilakukan profilisasi tiap klasternya data dikembalikan ke satuan semula.


```{r}
iris
str(iris)
```
```{r}
head(iris)
```










